【裁判字號】    97,交聲,92
【裁判日期】    970630
【裁判案由】    違反道路交通管理處罰條例聲明異議
【裁判全文】
臺灣花蓮地方法院交通事件裁定        97年度交聲字第92號
原處分機關  交通部公路總局臺北區監理所花蓮監理站玉里分站
異  議  人  甲○○
上列受處分人因違反道路交通管理處罰條例案件，對於交通部公
路總局臺北區監理所花蓮監理站玉里分站民國97年3月3日所為之
處分（原處分案號：北監玉裁第裁45-P00000000號）聲明異議，
本院裁定如下：
    主  文
原處分關於甲○○酒精濃度超過規定標準，吊扣汽車駕駛執照拾
貳個月之處分撤銷。
上開撤銷部分不罰。
    理  由
一、異議意旨略以：異議人即受處分人甲○○於民國 97年2月18
    日19時32分酒後駕駛車牌號碼 AR5-650號重型機車，行經花
    蓮縣瑞穗鄉○○○路○段、力天路口處，遭員警攔檢盤查後
    酒測值0.35毫克屬實舉發，並開無照駕駛（花交警字第P000
    00000號）及酒駕罰單（花交警字第P00000000號），裁處吊
    扣汽車駕照12個月。因異議人持有普通自小客汽車駕照，並
    無重型機車駕照，若吊扣前揭汽車駕照將影響生計，是不服
    原處分機關關於吊扣前揭汽車駕駛執照之處分，爰依法聲明
    異議等語。
二、按汽車駕駛人，駕駛汽車經測試檢定有酒精濃度超過規定標
    準之情形者，處新台幣（下同）15,000元以上60,000元以下
    罰鍰，並當場移置保管其車輛及吊扣其駕駛執照 1年，道路
    交通管理處罰條例第35條第1項第1款定有明文。而所謂酒精
    濃度超過規定之標準者，依道路交通安全規則第114條第2款
    之規定，係指汽車駕駛人飲用酒類或其他類似物後其吐氣所
    含酒精濃度超過 每公升0.25毫克或血液中酒精濃度超過 0.
    05%以上者。 次按，汽車駕駛人，因違反本條例及道路交通
    安全規則之規定，受吊銷駕駛執照處分時，吊銷其持有各級
    車類之駕駛執照，道路交通管理處罰條例第68條定有明文。
    此規定係於 94 年12月14日修正公布，並於95年3月1日施行
    ，而修正前之道路交通管理處罰條例第68條則係規定「汽車
    駕駛人，因違反本條例及道路交通安全規則之規定，受吊扣
    或吊銷駕駛執照處分時，吊扣或吊銷其持有各級車類之駕駛
    執照」，觀其修法意旨，係以「原條文將違規駕駛人所持有
    之各級車類駕駛執照一併吊扣或吊銷，失之過酷，影響人民
    工作及生活甚鉅」為由，而刪除吊扣駕駛人駕駛執照時，應
    吊扣駕駛人持有各級車類駕駛執照之規定，是依現行道路交
    通管理處罰條例，已無得吊扣駕駛人所持有他級駕駛執照之
    依據存在，從而，於為吊扣駕駛人駕駛執照之處分時，自僅
    得吊扣駕駛人違規時所駕駛該級車類之駕駛執照，以限制其
    繼續駕駛該級車類行駛道路之權利，若駕駛人並無該級車類
    之駕駛執照，即無從執行吊扣駕駛執照之處分，而僅係應否
    依道路交通管理處罰條例第22條第 1項規定處罰駕駛人之問
    題。
三、經查：
  (一)異議人於 97年2月18日19時32分許，在飲酒後呼氣酒精濃度
    為每公升0.35毫克之情形下，騎乘車牌號碼 AR5-650號重型
    機車，行經花蓮縣瑞穗鄉○○○路○段、力天路口處，為警
    攔檢查獲，並由原處分機關就此交通違規行為裁處罰鍰及吊
    扣汽車駕駛執照12個月之事實，業據異議人自承在卷，並有
    舉發違反道路交通管理事件通知單、違反道路交通管理事件
    裁決書附卷可稽，首堪認定。
  (二)異議人於本件違規時，並無重型機車駕駛執照，僅有普通自
    小客車汽車駕駛執照，而原處分機關上開裁決所指應吊扣之
    異議人汽車駕駛執照，係指異議人之普通自小客車駕駛執照
    等事實，有違反道路交通管理事件裁決書在卷足憑。揆諸前
    揭說明，異議人既係駕駛重型機車違反道路交通管理處罰條
    例第35條第1項第1款之規定，依法即僅能吊扣其重型機車駕
    駛執照12個月，並無得吊扣異議人持有他級駕駛執照之依據
    ，原處分機關以異議人有上開違規行為，裁處吊扣異議人之
    普通自小客車駕駛執照，已難謂係適法之處分；又上開處置
    方式，雖可能產生無照駕駛之駕駛人，反而較有照駕駛之駕
    駛人，得受有無需受吊扣駕駛執照處罰利益之疑慮，然本院
    審酌「行政行為，採取之方法所造成之損害不得與欲達成目
    的之利益顯失均衡」，乃為行政程序法第7條第3款所明定，
    而若於上開情形下吊扣駕駛人各級車類之駕駛執照，雖可達
    成完全杜絕駕駛人繼續酒醉駕車之目的，惟亦同時造成剝奪
    駕駛人駕駛各級車類車輛之結果，而如此所造成之損害，已
    與欲達成目的之利益顯失均衡，且與前揭道路交通管理處罰
    條例第68條之修法意旨不相符合。
  (三)綜上所述，原處分以異議人無重型機車駕駛執照可供吊扣，
    而為吊扣異議人普通自小客車駕駛執照之處分，顯已逾越道
    路交通管理處罰條例之規範範圍，與法律保留原則相悖，而
    屬違法處分，是異議人提出本件聲明異議，為有理由，原處
    分關於吊扣異議人汽車駕駛執照12個月之處分，自應予以撤
    銷，並由本院就該部分為不罰之諭知。
四、依道路交通案件處理辦法第20條，裁定如主文。
中    華    民    國    97    年    6     月    30    日
                  交通法庭    法  官  蕭一弘
上列正本證明與原本無異。
如對本裁定不服，應於送達後5日內，向本院提出抗告狀（應抄
附繕本）。
中    華    民    國    97    年    7     月    1     日
                              書記官


司法院資訊處製作；財團法人民間司法改革基金會備份。
